【裁判字號】    98,重訴,326
【裁判日期】    981103
【裁判案由】    侵權行為損害賠償
【裁判全文】
臺灣板橋地方法院民事判決             98年度重訴字第326號
原      告  乙○○
法定代理人  甲○○
原      告  戊○○○
            丁○○
共      同
訴訟代理人  阮祺祥律師
複  代理人  洪三財律師
被      告  丙○○
上列當事人間請求侵權行為損害賠償事件，經刑事庭裁定移送前
來，本院於民國98年10月20日言詞辯論終結，判決如下：
    主  文
被告應給付原告乙○○新台幣貳佰參拾參萬零陸佰元，及自民國
九十八年四月二十八日起至清償日止，按年息百分之五計算之利
息。
被告應給付原告戊○○○新台幣壹佰參拾肆萬零柒佰壹拾陸元，
及自民國九十八年四月二十八日起至清償日止，按年息百分之五
計算之利息。
被告應給付原告丁○○新台幣壹拾捌萬貳仟肆佰貳拾參元，及自
民國九十八年四月二十八日起至清償日止，按年息百分之五計算
之利息。
原告其餘之訴駁回。
訴訟費用由被告負擔二分之一，餘由原告負擔。
本判決第一、二項於原告乙○○、戊○○○依序以新台幣柒拾捌
萬元、肆拾伍萬元供擔保後，得假執行。
本判決第三項得假執行。
原告其餘假執行之聲請駁回。
    事實及理由
一、本件被告經合法通知，未於最後言詞辯論期日到場，核無民
    事訴訟法第386條所列各款情形，爰依原告之聲請，由其一
    造辯論而為判決。
二、原告主張：(1)被告未領有重型機車駕駛執照，於民國97年7
    月26日23時許，騎乘車號FZO-791號重型機車，沿台北縣三
    重市○○路往光復路方向行駛，於同日23時10分許，行經台
    北縣三重市○○路與中興北街口時，本應依規定二段式左轉
    及轉彎車應禮讓直行車輛先行，並應注意車前狀況，隨時採
    取必要之安全措施，而依當時天候雨、夜間有照明、柏油路
    面、濕潤、無缺陷，無障礙物、視距良好等情形，並無不能
    注意之情事，竟疏未注意及此，逕行左轉中興北街，適有由
    訴外人黃添德騎乘車號BVX-028號重型機車附載訴外人張崇
    誠，沿興德路往化成路方向行駛，兩車在上開路口發生碰撞
    ，致黃添德人車倒地，經送往行政院衛生署台北醫院急救後
    ，仍因頭骨骨折導致顱內出血而死亡。(2)原告乙○○為黃添
    德之子，係88年4月19日出生，自黃添德死亡至其成年，尚
    有11年可受黃添德扶養，依日常生活支出計算，得請求被告
    賠償之扶養費為新台幣（下同）366萬1,200元，又乙○○與
    黃添德父子情深，因黃添德意外往生，悲痛難抑，往後人生
    將未能獲得父親之關注，並請求被告賠償非財產上損害200
    萬元，合計566萬1,200元。(3)原告戊○○○為黃添德之母，
    係37年11月15日出生，於97年時為59歲，依台灣女性平均壽
    命年齡為82歲，尚有23年可受子女扶養，而依行政院主計處
    中部辦公室公佈之96年度收支調查報告，台北縣每人每月平
    均消費支出為1萬7,987元，即每年21萬5,844元，依霍夫曼
    計算式扣除中間利息，扶養費計為336萬2,862元（215,844
    ×15.0000000），由其子丁○○、黃添德2人平均負擔，戊○○○得請求被告賠償之扶養費為168萬1,431元，又戊○○○與黃添德母子情深，驟然天人永隔，悲痛難抑，並請求被
    告賠償非財產上損害300萬元，合計468萬1,431元。(4)原告
    丁○○係黃添德之兄，黃添德殯葬費用36萬4,230元及醫療
    費用616元，合計36萬4,846元係由丁○○支付，被告亦應如
    數賠償。爰依侵權行為損害賠償之法律關係，提起本件訴訟
    等情，並聲明：(1)被告應給付乙○○566萬1,200元、戊○○○468萬1,431元、丁○○36萬4,846元，及各自起訴狀繕本
    送達翌日起至清償日止，按年息百分之5計算之利息；(2)願
    供擔保請准宣告假執行。
三、被告則以：本件車禍係黃添德機車碰撞被告機車後方，致被
    告受害，且被告僅能賠償60萬元等語置辯，並聲明：原告之
    訴駁回。
四、原告主張被告於97年7月26日23時許，無照駕駛車號FZO-791
    號重型機車，沿台北縣三重市○○路往光復路方向行駛，於
    同日23時10分許，行經台北縣三重市○○路與中興北街口時
    ，本應依規定二段式左轉及轉彎車應禮讓直行車輛先行，而
    依當時天候雨、夜間有照明、柏油路面、濕潤、無缺陷，無
    障礙物、視距良好等情形，並無不能注意之情事，竟疏未注
    意及此，逕行左轉中興北街，適有由黃添德（即乙○○之父
    、戊○○○之子、丁○○之弟）騎乘車號BVX-028號重型機
    車，沿興德路往化成路方向行駛，兩車在上開路口發生碰撞
    ，致黃添德人車倒地，經送醫急救仍因頭骨骨折導致顱內出
    血而死亡之事實，有戶籍謄本（本院交附民字卷第7至9頁）
    、本院刑事判決書（本院98年度交易字第207號卷宗節本）
    、台灣高等法院刑事判決書（本院重訴字卷第24頁）附卷可
    稽，已堪信為真實。
五、按「因故意或過失，不法侵害他人之權利者，負損害賠償責
    任」、「不法侵害他人致死者，對於支出醫療及增加生活上
    需要之費用或殯葬費之人，亦應負損害賠償責任」、「被害
    人對於第三人負有法定扶養義務者，加害人對於該第三人亦
    應負損害賠償責任」、「不法侵害他人致死者，被害人之父
    、母、子、女及配偶，雖非財產上之損害，亦得請求賠償相
    當之金額」，民法第184條第1項、第192條第1、2項及第194
    條分別定有明文。茲就原告各項請求分述如下：
  (1)醫療費、殯葬費及扶養費部分：
    原告主張乙○○為被害人黃添德之子，得請求被告賠償之扶
    養費計為366萬1,200元；戊○○○為黃添德之母，得請求被
    告賠償之扶養費計為168萬1,431元；丁○○係黃添德之兄，
    支付黃添德殯葬費用36萬4,230元及醫療費用616元，合計36
    萬4,846元，被告應如賠償等情，有預估生活費用明細表、
    繳費收據、收支調查報告、收據在卷可稽（本院交附民字卷
    第10至23頁），且為被告所不爭執，於法自無不合。
  (2)非財產上損害部分：
    乙○○、戊○○○固分別請求被告賠償非財產上損害200萬
    元、300萬元，惟本院斟酌實際情況，及兩造之身分、地位
    及經濟能力等節，認上開請求之金額，尚嫌過高，應核減至
    各100萬元為適當，逾此部分尚屬無據。
  (3)綜上所述，乙○○得請求被告賠償扶養費366萬1,200元、非
    財產上損害100萬元，合計466萬1,200元；戊○○○得請求
    被告賠償扶養費168萬1,431元、非財產上損害100萬元，合
    計268萬1,431元；丁○○得請求被告賠償殯葬費36萬4,230
    元、醫療費616元，合計36萬4,846元。
六、復按「損害之發生或擴大，被害人與有過失者，法院得減輕
    賠償金額，或免除之」，民法第217條第1項定有明文，又民
    法第192條第1、2項及第194條之權利，雖係權利人固有之權
    利，但其權利既係基於侵權行為整個要件而發生，則此權利
    人縱係間接被害人，亦不能不負擔直接被害人之過失責任（
    最高法院72年度台上字第446號裁判參照）。查本件車禍之
    發生，被告無照駕駛重型機車，未注意依規定二段式左轉及
    轉彎車應禮讓直行車輛先行，而逕行左轉，固有過失，惟黃
    添德酒後駕車、未依規定戴安全帽、未注意車前狀況，亦有
    過失（上開本院刑事判決參照）。本院審酌雙方過失之程度
    ，認過失責任應為各2分之1，經過失相抵結果，乙○○、戊○○○、丁○○得請求被告賠償之金額應分別為233萬0,600
    元、134萬0,716元（元以下4捨5入）、18萬2,423元。
七、從而，原告依侵權行為損害賠償之法律關係，請求被告給付
    乙○○233萬0,600元、戊○○○134萬0,716元、丁○○18萬
    2,423元，及各自起訴狀繕本送達翌日即98年4月28日起，均
    至清償日止，按年息百分之5計算之利息，洵屬正當，應予
    准許。至逾此範圍之請求，則無理由，應予駁回。
八、原告陳明願供擔保請准宣告假執行，就乙○○、戊○○○勝
    訴部分，核無不合，爰分別酌定相當擔保金額准許之；丁○○勝訴部分，金額在50萬元以下，應依職權宣告假執行。至
    原告敗訴部分，其假執行之聲請失所附麗，應予駁回。
九、本件事證已臻明確，兩造其餘主張及攻擊防禦方法，核與判
    決結果不生影響，爰不一一論述，附此敘明。
十、訴訟費用負擔之依據：民事訴訟法第79條、第85條第1項前
    段。
中    華    民    國    98    年    11    月    3     日
                  民事第二庭    法  官  連士綱
以上正本，係照原本作成。
如對本判決上訴，須於判決送達後20日內向本院提出上訴狀
中    華    民    國    98    年    11    月    3     日
                                書記官  吳俞玲


司法院資訊處製作；財團法人民間司法改革基金會備份。
